【裁判字號】    99,上易,1243
【裁判日期】    991223
【裁判案由】    背信
【裁判全文】
臺灣高等法院臺中分院刑事判決        99年度上易字第1243號
上  訴  人
即  被  告  聶玉生
選任辯護人  陳文慧律師
上列上訴人因背信案件，不服臺灣臺中地方法院99年度易字第18
20號中華民國99年7月30日第一審判決（起訴案號：臺灣臺中地
方法院檢察署99年度偵緝字第744號），提起上訴，本院判決如
下：
    主  文
上訴駁回。
聶玉生緩刑參年，並應依附件即臺灣臺中地方法院99年度訴字第
1997號和解筆錄所示內容，履行約定。
    事  實
一、聶玉生與王秋桂原係朋友關係，因王秋桂急需資金週轉，聶
    玉生即接受王秋桂之託，應允代為洽調現金，旋於民國98年
    3月間某日，在王秋桂所經營位於臺中縣大甲鎮○○路152號
    「高鐵工業股份有限公司」內，收受如附表所示面額各新臺
    幣（下同）49萬9050元、80萬元之支票2張，為王秋桂辦理
    票貼換現，而係為他人處理事務之人。聶玉生遂於98年3、4
    月間某日及同年5月初某日，在臺中縣大甲鎮幼獅工業區服
    務中心，各持上開2張支票向顏永祥借款，並與之約定先扣
    除利息，該2張支票實際共借得120幾萬元後，即各將上開2
    張支票交予顏永祥供擔保之用。詎聶玉生竟意圖為第三人不
    法之利益，未經王秋桂之同意，即於98年5月間某日，在臺
    中縣通霄火車站附近，私自決定將上開借得之120幾萬元再
    借予自稱「張永成」之真實姓名年籍不詳成年男子（下稱「
    張永成」），而違背替王秋桂調借現金之任務。王秋桂因聶
    玉生上述違背任務之行為，非但未能取得足夠資金週轉，嗣
    後因不知情之顏永祥屆期提示附表編號1.所示之面額49萬90
    50元支票，造成王秋桂財務狀況雪上加霜，致生損害於王秋
    桂之利益，王秋桂始查知上情。
二、案經王秋桂訴由臺灣臺中地方法院檢察署檢察官偵查起訴。
    理  由
壹、證據能力方面
一、按被告以外之人於偵查中向檢察官所為之陳述，除顯有不可
    信之情況者外，得為證據，刑事訴訟法第159條之1第2項定
    有明文。而所謂不可信情況之認定，法院應審酌被告以外之
    人於陳述時之外在環境及情況，例如：陳述時之心理狀況、
    有無受到外力干擾等，以為判斷之依據，故係決定陳述有無
    證據能力，而非決定陳述內容之證明力。是被告以外之人前
    於偵查中已具結而為證述，除反對該項供述得具有證據能力
    之一方，已釋明「顯有不可信之情況」之理由外，皆得為證
    據；又司法實務運作上，咸認偵查中檢察官向被告以外之人
    所取得之陳述，原則上均能遵守法律規定，不致違法取供，
    其可信性極高，因而明定除顯有不可信之情況者外，得為證
    據，即被告以外之人於偵查中依法應具結者已具結，向檢察
    官所為之陳述，原則上具有證據能力，於例外「顯有不可信
    之情況」，始不具證據能力。本案證人顏永祥於檢察官偵查
    時，以證人之身份，經檢察官告以具結之義務及偽證之處罰
    ，且經具結而擔保其證述之真實性，復無證據顯示係遭受強
    暴、脅迫、詐欺、利誘等外力干擾情形，或在影響其等心理
    狀況致妨礙其自由陳述等顯不可信之情況下所為，則證人顏
    永祥於偵查中業經具結之陳述，自有證據能力。
二、被告聶玉生於偵查中及原審審理時所為之自白，並無出於強
    暴、脅迫、利誘、詐欺、疲勞訊問、違法羈押或其他不正之
    方法，亦非違反法定障礙事由經過期間不得訊問或告知義務
    之規定而為，依刑事訴訟法第156條第1項、第158條之2規定
    ，應認其有證據能力。
三、復按被告以外之人於審判外之陳述，雖不符前4條之規定，
    而經當事人於審判程序同意作為證據，法院審酌該言詞陳述
    或書面陳述作成時之情況，認為適當者，亦得為證據；當事
    人、代理人或辯護人於法院調查證據時，知有第159條第1項
    不得為證據之情形，而未於言詞辯論終結前聲明異議者，視
    為有前項之同意，刑事訴訟法第159條之5定有明文。本案其
    餘引用之供述證據及非供述證據，檢察官、被告及其選任辯
    護人均不爭執證據能力，且本院復查無其他不法之情狀，認
    以之作為證據並無不當，依上揭法條之規定，自有證據能力
    。
貳、實體方面
一、訊據被告聶玉生固坦承有受被害人王秋桂委託，持王秋桂所
    交付如附表所示支票向顏永祥票貼調得120幾萬元現金，惟
    未交付王秋桂，而再借予「張永成」，「張永成」並未返還
    款項等情不諱，惟矢口否認有何背信之犯行，辯稱：其沒有
    犯罪之意圖，其只是幫朋友「張永成」而已云云。然查：上
    開犯罪事實，業據被告於偵查中及原審審理時自白明確，核
    與被害人王秋桂指訴及證人顏永祥於偵查中證述之情節相符
    ，並有如附表所示之支票及支票存根影本各2張、附表編號
    1.所示支票之退票理由單影本1份、臺灣臺中地方法院98年
    度司執全字第127號假處分案卷及98年度裁全字第3250號聲
    請假處分案卷附於偵查卷可稽。而被告既受被害人之委託，
    持如附表所示支票向他人票貼借款，被告向顏永祥借得120
    幾萬元款項即應交付被害人，卻因「張永成」向其週轉調現
    ，其即將該120幾萬元借予「張永成」，顯係為第三人「張
    永成」之利益，而違背其對被害人所託之任務，其主觀上自
    有背信之故意，允無疑義。被告之所辯無非卸飾之詞，不足
    採信，事證明確，其犯行洵堪認定。
二、被告受被害人王秋桂委託持附表所示支票2張向他人調借現
    金，係受被害人委任處理事務之人，竟意圖為第三人不法之
    利益，未經被害人同意，將借得之120幾萬元借予「張永成
    」，致生損害於被害人之利益。核其所為，係犯刑法第342
    條第1項之背信罪。被告持被害人交付如附表所示支票2張，
    分2次向顏永祥共借得120幾萬元，而1次借予「張永成」，
    其背信之行為僅有1個，而屬單純一罪。原審認被告罪證明
    確，適用刑法第342條第1項、刑法施行法第1條之1第1項、
    第2項前段之規定，審酌被告持告訴人開立之支票，替告訴
    人調借現金，竟私自決定將借得款項共120幾萬元借予「張
    永成」，致告訴人分文未得，財務狀況反更加吃緊，損害告
    訴人之利益，於原審未能與告訴人達成和解，賠償告訴人損
    失，暨其素行、智識、犯罪之動機、手段，犯後態度等一切
    情狀，量處有期徒刑1年。核其認事用法並無違誤，量刑亦
    屬妥適，應予維持，被告上訴意旨猶執前詞否認犯罪，其上
    訴為無理由，應予駁回。末查被告雖曾於88年間因妨害家庭
    案件，經臺灣臺中地方法院判處有期徒刑4月確定，於88年5
    月24日以易科罰金執行完畢，有臺灣高等法院被告全國前案
    紀錄表附卷可稽，惟其於前案執行完畢後，5年以內未曾因
    故意犯罪受有期徒刑以上刑之宣告，且被告於原審判決後已
    與被害人在原審法院民事庭達成和解，有和解筆錄影本附卷
    可按，其經此教訓，當知所警惕，應無再犯之虞，本院認對
    被告所宣告之刑，以暫不執行為適當，爰併予宣告緩刑3年
    ，用勵自新。惟為促進被告賠償被害人之損失，保障被害人
    之權益，本院斟酌全案情節，命被告應依附件即臺灣臺中地
    方法院99年度訴字第1997號和解筆錄所示內容，履行和解約
    定，被告等如有違反且情節重大者，依刑法第75條之1第1項
    第4款之規定，撤銷緩刑宣告，執行宣告刑。
據上論斷，應依刑事訴訟法第368條，刑法第74條第1項第2款、
第2項第3款、第3項，判決如主文。
本案經檢察官王清杰到庭執行職務。
中    華    民    國    99    年    12    月    23    日
            刑事第八庭  審判長法  官  羅  得  村
                              法  官  李  雅  俐
                              法  官  簡  源  希
上列正本證明與原本無異。
不得上訴。
                              書記官  李  宜  珊
中    華    民    國    99    年    12    月    23    日
附錄論罪科刑法條：
刑法第342條第1項
為他人處理事務，意圖為自己或第三人不法之利益，或損害本人
之利益，而為違背其任務之行為，致生損害於本人之財產或其他
利益者，處5年以下有期徒刑，拘役或科或併科1千元以下罰金。
附表：
┌──┬───────────┬────────┬────────┬──────┐
│編號│  發票人              │票面金額        │付款行          │票號        │
├──┼───────────┼────────┼────────┼──────┤
│ 1. │  高鐵工業股份有限公司│新臺幣49萬9050元│華南銀行大甲分行│XC0000000號 │
├──┼───────────┼────────┼────────┼──────┤
│ 2. │  王秋桂              │新臺幣80萬元    │渣打銀行苑裡分行│AA0000000號 │
└──┴───────────┴────────┴────────┴──────┘

司法院資訊處製作；財團法人民間司法改革基金會備份。
